【裁判字號】    98,事聲,17
【裁判日期】    980921
【裁判案由】    聲明異議
【裁判全文】
臺灣雲林地方法院民事裁定              98年度事聲字第17號
聲明異議人
即  聲請人  甲○○
上列聲明異議人與相對人廖倚林間聲請返還擔保金事件，聲明異
議人對於本院民事庭司法事務官於民國98年9 月2 日所為之98年
度司聲字第236 號裁定聲明異議，本院裁定如下：
    主  文
異議駁回。
    理  由
一、本件聲明異議意旨略以：異議人前向本院聲請假扣押，固係
    以周原德及廖椅林（現改名廖倚林）即杏林綜合醫院為債務
    人，經本院以89年度全字第681 號民事裁定准伊以新臺幣60
    萬元（下稱系爭擔保金）供擔保後，得對於渠等之財產為假
    扣押，伊遂提供上開金額，並以本院89年度存字第516 號提
    存事件提存在案；嗣相對人出具同意書與伊，同意領回所提
    存之系爭擔保金，詎本院竟以伊未得全體債務人之同意為由
    ，駁回伊之聲請，茲因廖原德名下既無財產遭假扣押，是系
    爭擔保金之擔保利益並不及之，而廖倚林與廖椅林即杏林綜
    合醫院本為同一主體，漏未載明「即杏林綜合醫院」仍不影
    響其主體性，且非不得補正之事項，是原裁定遽而駁回伊之
    聲請實有誤會，為此聲明異議等語。
二、按返還擔保金，依民事訴訟法第106 條準用第104 條第1 項
    規定，須符合：(一)應供擔保之原因消滅者；(二)供擔保人證明
    受擔保利益人同意返還者；(三)訴訟終結後，供擔保人證明已
    定20日以上之期間，催告受擔保利益人行使權利而未行使，
    或法院依供擔保人之聲請，通知受擔保利益人於一定期間內
    行使權利並向法院為行使權利之證明而未證明者之要件，法
    院始得裁定返還擔保金。
三、本件異議人主張：相對人廖倚林已同意其取回系爭擔保金乙
    節，固據提出本院89年度存字第516 號提存書影本、同意書
    及其印鑑證明書各1 份在卷為證。惟查，本院89年度存字第
    516 號提存事件所提存之系爭擔保金，乃係異議人依本院89
    年度裁全字第681 號民事裁定而辦理提存；而本院89年度裁
    全字第681 號民事裁定旨在准許債權人即聲明異議人提供擔
    保後得對債務人「周原德」及「廖椅林即杏林綜合醫院」之
    財產為假扣押，是聲明異議人在本院89年度存字第516 號提
    存事件所提存之系爭擔保金，其受擔保利益人非僅係相對人
    廖倚林（原名：廖椅林）即杏林綜合醫院而已，尚包括案外
    人即債務人周原德至灼。其次，在因假扣押所供擔保之場合
    ，該擔保固係為保障受擔保利益人因假扣押所受損害而設，
    惟債權人既經聲請裁定准對債務人為假扣押後，縱未聲請執
    行，或於執行程序實施前撤回執行之聲請，參照「辦理提存
    及領取提存物（款）須知」乙，仍應提出法院民事執行處發
    給之未聲請執行證明、撤回執行證明原本或強制執行撤回筆
    錄影本，始得聲請該管法院提存所返還提存物（提存法第18
    條第1 項第3 款）。職故，異議人僅據提出廖倚林一人之同
    意書及印鑑證明而聲請返還系爭擔保金，難謂符合民事訴訟
    法第104 條第1 項第2 款之規定，自不應准許。是原裁定據
    此駁回異議人之聲請，於法尚無不合，異議人猶執前詞指摘
    原裁定不當，聲明廢棄，為無理由，應予駁回。
四、依民事訴訟法第240 條之4 第3 項後段，裁定如主文。
中    華    民    國    98    年    9     月    21    日
                  民事第一庭    法  官  蔣得忠
以上正本係照原本作成
如不服本裁定應於送達後10日內向本院提出抗告狀，並應繳納抗
告裁判費新台幣1,000 元。
中    華    民    國    98    年    9     月    21    日
                                書記官  賴成育


司法院資訊處製作；財團法人民間司法改革基金會備份。
